【裁判字號】    97,交聲,1192
【裁判日期】    970520
【裁判案由】    聲明異議
【裁判全文】
臺灣臺中地方法院交通事件裁定        97年度交聲字第1192號
原處分機關  交通部公路總局臺中區監理所豐原監理站
受處分人    乙○○
上列受處分人因違反道路交通管理處罰條例案件，對於交通部公
路總局臺中區監理所豐原監理站97年4 月7日豐監稽違字第裁63-
GE0000000號裁決書聲明異議，本院裁定如下：
    主  文
異議駁回。
    理  由
一、異議意旨略為：異議人乙○○於民國97年1 月14日17時30分
    許，駕駛車牌號碼389-EN號營業小客車，於軍功路與軍功路
    2段347巷口處，因「轉彎車未讓直行車先行肇事」違規，經
    警以違反道路交通管理處罰條例第48條第1項第6款之規定開
    單告發，嗣經交通部公路總局臺中區監理所豐原監理站依法
    裁決處罰新台幣（下同）900元，並記違規點數1點。惟異議
    人係駕車沿軍功路由南往北方向行駛，並欲左轉往軍功路 2
    段347 巷，當時異議人駕駛之營小客車已左轉準備進入巷口
    ，始遭相對人駕駛由北往南直行之重機車碰撞。依規定，轉
    彎車已經轉彎，直行車應禮讓轉彎車先行。原處分機關未予
    詳查即遽為裁決，實有違誤等語。
二、按汽車駕駛人轉彎時，轉彎車不讓直行車先行，處新臺幣六
    百元以上一千八百元以下罰鍰，並記違規點數1 點，道路交
    通管理處罰條例第48條第1項第6款、第63條第1項第1款分別
    定有明文。又95年7月1日修正施行前之道路交通管理處罰條
    例第48條第1項第6款固規定：汽車駕駛人轉彎時，轉彎車不
    讓直行車先行，或直行車尚未進入交岔口，而轉彎車已達中
    心處開始轉彎，直行車不讓轉彎車先行者，處二百元以上六
    百元以下罰鍰。惟94年12月28日修正，95年7月1日施行之道
    路交通管理處罰條例，已將該條款後段之規定刪除。從而，
    只要駕駛人行經路口轉彎，應絕對禮讓直行車輛先行，已建
    立絕對路權之觀念。
三、經查：本件異議人於上開路口轉彎，而與直行之由相對人甲
    ○○駕駛之G5K-709 號重機車碰撞之事實，有台中市警察局
    第五分局97年4 月21日中分五交字第0970013691號函附之道
    路交通事故現場圖、道路交通事故調查報告表各1 份，及現
    場照片4 張在卷可稽。且證人甲○○於本院調查時亦證稱：
    當時伊在軍功路由北往南直行，異議人是在軍功路由南往北
    要左轉到軍功路2段347巷，伊駕駛之機車車頭與異議人計程
    車之右前輪附近碰撞等語。參以證人在道路交通事故現場圖
    上所繪兩車碰撞之相對位置，亦確實位於軍功路與軍功路 2
    段347 巷口，則異議人駕駛之營小客車，確實有於交岔路口
    轉彎未讓直行車行先之違規。
四、至於異議人固以前揭情詞辯解，惟駕駛人於交岔路口轉彎，
    應禮讓直行車先行之絕對路權之觀念，既於95年7月1日施行
    之道路交通管理處罰條例第48條第1項第6款修正確立，則異
    議人自不得再以伊駕駛之營小客車已轉彎，相對人直行之車
    輛應禮讓等理由作為抗辯。況且，本件兩車碰撞之位置為機
    車之車頭前方與營小客車之右前輪上方，亦有照片在卷可稽
    。倘異議人之營小客車已轉彎準備進入巷口，則相對人之機
    車應以碰撞營小客車之右後方機率為大。茲參照上開兩車碰
    撞之車體位置，亦足認定異議人確有轉彎車未讓直行車先行
    之違規甚明。
五、綜上所述，原處分機關援引首開規定，裁處受處分人罰鍰90
    0元，並記違規點數1點，於法有據，本件異議人之聲明異議
    ，為無理由，應予駁回。
據上論斷，應依道路交通案件處理辦法第19條，裁定如主文。
中    華    民    國    97    年    5     月    20    日
                    交通法庭  法  官  高英賓
上正本證明與原本無異。
如不服本裁定，應於收受送達後5 日內，向本院提出抗告狀。
                              書記官  司立文
中    華    民    國    97    年    5     月    20    日


司法院資訊處製作；財團法人民間司法改革基金會備份。
